【裁判字號】    99,上易,113
【裁判日期】    991018
【裁判案由】    妨害自由
【裁判全文】
臺灣高等法院花蓮分院刑事判決         99年度上易字第113號
上  訴  人  臺灣臺東地方法院檢察署檢察官
被      告  甲○○
選任辯護人  陳信伍律師
上列上訴人因被告恐嚇等案件，不服臺灣臺東地方法院中華民國
99年7月1日99年度易字第52號第一審判決（起訴案號：臺灣臺東
地方法院檢察署99年度偵字第275號），提起上訴，本院判決如
下：
    主  文
上訴駁回。
    理  由
一、按不服地方法院之第一審判決而上訴者，應向管轄第二審之
    高等法院為之；上訴書狀應敘述具體理由。刑事訴訟法第36
    1條第1項、第2項分別定有明文。又原審法院認為上訴不合
    法律上之程式或法律上不應准許或其上訴權已經喪失者，應
    以裁定駁回之；第二審法院認為上訴有第362條前段之情形
    者，應以判決駁回之。同法第362條、第367條前段亦有規定
    。亦即上訴未敘述具體理由，而不符上訴之法律上程式者，
    第二審得不命補正，以判決駁回之。所謂上訴書狀應敘述具
    體理由之「具體理由」，係指依據卷內既有訴訟資料或提出
    新事證，指摘或表明第一審判決關於認定事實、適用法律及
    量刑等足以影響判決本旨，有違法或不當之情形而言，例如
    依憑證據法則具體指出所採證據何以不具證據能力，或明確
    指出所為證據證明力之判斷如何違背經驗、論理法則等情。
    倘僅泛言原判決認定事實錯誤、違背法令、量刑失之過重或
    輕縱，難認已依上揭意旨指出具體事由。或形式上雖已指出
    具體事由，然該事由縱使屬實，亦不足以認為原判決有何不
    當或違法者，例如對不具有調查必要性之證據，法院未依聲
    請調查亦未說明理由，或援用證據不當，但除去該證據仍應
    為同一事實之認定者，亦難謂係具體理由。所為上訴，自屬
    不符法律上應具備之程式（最高法院97年度台上字第892號
    判決參照）。
二、檢察官上訴雖以：被告縱無容忍告訴人拍照之義務，是否即
    有以強暴方式奪取告訴人使用中之照相機之權利，不無商榷
    餘地。按被告若為捍衛自己之肖像權，只需以雙手擋住照相
    機鏡頭，即足以達到其目的，應無出手奪取告訴人手中之相
    機之必要。原判決此部分無罪之見解，應有未洽云云。
三、查原判決已於理由欄內詳予敘明被告並無任何容忍告訴人繼
    續以照相機拍照之義務，其欲強取告訴人照相機之行為，係
    為保護其肖像權，且事出急迫，而出於不得已之自助觀念，
    難認被告主觀上有何妨害人行使權利之犯意；客觀上亦係對
    於告訴人現在不法侵害其肖像權之行為，而出於防衛自己之
    權利，且並不過當，與刑法第304條之構成要件有間，因而
    諭知被告無罪之判決。經核與經驗、論理法則並無違背。上
    訴意旨僅謂被告若為捍衛自己之肖像權，只需以雙手擋住照
    相機鏡頭，即足以達到其目的，應無出手奪取告訴人手中之
    相機之必要；並未提出新事證或依據卷內既有訴訟資料，指
    摘或表明第一審判決關於認定事實等足以影響判決本旨，有
    違法或不當之情形，徒憑己見，就判決內已明白論斷之事項
    ，任意指摘為違法，自難認係具體事由。揆諸上開說明，檢
    察官上訴書狀所敘述之理由，顯與刑事訴訟法第361條第2項
    規定上訴書狀所應具備之「具體理由」未合，其上訴即屬違
    背法律上之程式。爰不經言詞辯論，逕予駁回。
據上論斷，應依刑事訴訟法第367條前段、第372條，判決如主文
。
中    華    民    國    99    年    10    月    18    日
                  刑事庭審判長法  官  謝志揚
                              法  官  張健河
                              法  官  林慶煙
以上正本證明與原本無異。
本件不得上訴。
中    華    民    國    99    年    10    月    18    日
                              書記官  林明智

司法院資訊處製作；財團法人民間司法改革基金會備份。
